【裁判字號】    98,訴,91
【裁判日期】    980507
【裁判案由】    毒品危害防制條例
【裁判全文】
臺灣桃園地方法院刑事判決                98年度訴字第91號
公  訴  人  臺灣桃園地方法院檢察署檢察官
被      告  張國閔
選任辯護人  洪惠平律師
上列被告因違反毒品危害防制條例案件，經檢察官提起公訴（97
年度偵字第11937 號），本院判決如下︰
    主  文
張國閔意圖販賣而持有第一級毒品，累犯，處有期徒刑柒年，扣
案海洛因肆包（合計淨重柒點捌肆公克）、甲基安非他命 (合
計驗餘淨重拾點捌肆公克)均 沒收銷燬之，扣案之電子磅秤壹
台、分裝夾鏈袋壹佰伍拾只、研磨機壹台、未使用之注射針筒
陸支均沒收。
    犯罪事實
一、張國閔前因妨害風化案件，經本院於91年6 月9 日以90年度
    壢簡字第1268號判處有期徒刑4 月確定，再因違反毒品危害
    防制條例案件，經本院於92年8 月11日以92年度訴字第789
    號分別判處有期徒刑7 月及5 月，併定應執行刑10月確定，
    二罪接續執行，甫於94年1 月5 日執行完畢，猶不知悔改。
    明知海洛因及甲基安非他命係毒品危害防制條例第2 條第2
    項第1 款、第2 款所定之第一級毒品及第二級毒品，不得非
    法販賣、意圖販賣而持有或轉讓，竟基於施用第一級、第二
    級毒品之犯意，先於97年5 月4 日至6 日間某時，在桃園縣
    楊梅鎮幼獅工業區內路旁某處，以新台幣（下同）12萬元之
    代價（起訴書誤植為15萬元），向真實姓名年籍不詳之成年
    男子，購得第一級毒品海洛因1 包（淨重22.58 公克），復
    於97年5 月6 日某時，在桃園縣大園分局旁某處，以15萬元
    之代價，向真實姓名年籍不詳，綽號為「阿正」之成年男子
    購得第一級毒品海洛因3 包（合計淨重15.26 公克）及甲基
    安非他命6 包（合計淨重14.24 公克）。其中除供自己施用
    外（所涉施用第一級、第二級毒品部分，業經本院以97年度
    審訴字第3015號、第3334號判決有罪在案），思及販賣毒品
    獲利甚大，另萌生意圖販賣海洛因、甲基安非他命之犯意而
    持有上述毒品，惟尚未及售出，即經警於95年5 月7 日晚間
    11時20分許，在桃園縣平鎮市○○街000 號愛錸汽車旅館
    606 室內執行搜索而查獲，並扣得上述未及售出之海洛因4
    包、甲基安非他命6 包、電子磅秤1 臺、研磨機1 台、夾鏈
    袋153 只、未使用之注射針筒6 支。
二、案經桃園縣政府警察局平鎮分局報請臺灣桃園地方法院檢察
    署檢察官偵查起訴。
    理  由
壹、證據能力：
一、按被告以外之人於審判外之陳述，雖不符同法第159 條之1
    至之4 之規定，而經當事人於審判程序同意作為證據，法院
    審酌該言詞陳述或書面陳述作成時之情況，認為適當者，亦
    得為證據，刑事訴訟法第159 條之5 第1 項定有明文。
二、查本件被告及檢察官於審判程序中就下述證據資料屬傳聞證
    據，且不符刑事訴訟法第159 條之1 至之4 之規定者，均同
    意作為證據，而本院審酌各該證據資料作成時之一切客觀情
    況，認為適當，故得為證據。
貳、認定犯罪事實之證據及理由：
一、訊據被告張國閔矢口否認有何意圖販賣而持有第一級、第二
    級毒品之犯行，辯稱：伊持有上揭第一級毒品海洛因及第二
    級毒品甲基安非他命目的係為自己施用，電子磅秤則是怕在
    買賣時被賣家以多報少所以隨身攜帶，研磨機係要喝咖啡磨
    糖使用，1 次攜帶153 只夾鏈袋係為了自己分裝毒品而順手
    整包帶至旅館云云。然查：
  (一)本件先後查獲之白粉4 包，經送鑑定結果，確均含第一級毒
    品海洛因成分，其中3 包純度20.92 ％、合計淨重15.26 公
    克，其中1 包純度7 ％、淨重22.58 公克，有法務部調查局
    濫用藥物實驗室於97年6 月6 日調科壹字第00000000000 號
    鑑定書1 份附卷可稽；又扣案之白色晶體6 包，經送鑑定結
    果，確均含第二級毒品甲基安非他命成分，驗餘合計淨重
    13.84 公克，有內政部警政署刑事警察局97年8 月15日刑鑑
    字第0000000000號鑑定書1 份在卷可參，是被告所持有而被
    警方查獲者，確屬毒品危害防制條例所定之第一級毒品海洛
    因及第二級毒品甲基安非他命無訛。
  (二)按認定犯罪事實所憑之證據，並不以直接證據為限，即綜合
    各種間接證據，本於推理作用，為認定犯罪事實之基礎，如
    無違背一般經驗法則，尚非法所不許，最高法院44年臺上字
    第702 號著有判例可資參照。查被告雖以上述經警查獲之毒
    品均係供己施用云云置辯，惟其遭查獲之第一級毒品海洛因
    4 包、第二級毒品甲基安非他命6 包，其重量均已鑑驗如前
    ，被告取得非屬少量之海洛因及甲基安非他命，已與一般單
    純施用毒品者，僅隨身準備少量之毒品者有所不同。再者，
    被告於本院審理中自承案發時並無工作，亦無收入來源，有
    財政部臺灣省北區國稅局96年度綜合所得稅各類所得資料清
    單1 份附卷可佐，而針對購買毒品所需之金錢，謂係賭博贏
    得之金錢，非但始終無法具體說明由來，更未能提出證據以
    供本院調查究明，前後所供迥異，自難遽此而為有利被告之
    事實認定。
  (3)又被告為警查獲而查扣電子磅秤1 臺、分裝夾鏈袋153 只、
    研磨機1 台、未施用之注射針統6 支，而此等物品，均係一
    般販毒者用以秤重、分裝毒品後，買賣交易毒品所必備。況
    且徵諸一般經驗，吸毒或販毒者均悉知買賣毒品查緝甚嚴，
    為免犯行曝光，無不機警行事，以免被旁人發現或遭警查獲
    ，皆儘量於公眾出入較複雜之場所以障眼法掩蔽方式或找隱
    蔽處所秘密迅速進行，豈有招搖地攜帶磅秤於向人購買毒品
    時當場過秤之理？其所辯難謂與常情相合，要無足取。而扣
    案之電子磅秤係秤量精細物品所用之精密磅秤，對被告前後
    兩次即分別購入高達120,000 元之大量海洛因、150,000 元
    之大量毒品海洛因及甲基安非他命顯非適用，是該磅秤應係
    供分裝秤量所用極明。抑且，衡諸毒品經分裝後必有微量毒
    品殘餘包裝內，分裝越多，勢必損耗越多，查獲之毒品倘均
    係供被告自己施用，當無一次悉數分裝成小包之必要。又被
    告於本院審理中供承平日係以捲煙燃燒方式施用第一級毒品
    海洛因，而不會以針筒注射方式施用等語在卷（參見本院98
    年4 月16日審理筆錄第15頁），查獲現場卻查扣未施用之針
    筒6 支，該針筒應係為符合部分買受毒品者需要而作為毒品
    包裝用途所備，縱使被告確實有以針筒注射方式施用第一級
    毒品海洛因，衡諸被告窘迫之經濟狀況及多數施用毒品者習
    慣，隨身應不會攜帶多達6 支之注射針筒以隨時供施用替換
    之用，足徵被告遭查扣未施用之6 支注射針筒，亦係供販賣
    毒品之用明確。總此，雖查無任何具體證據足資證明被告係
    意圖販賣而販入該等毒品，惟其係因意圖販賣營利以外之原
    因（供己施用）買入大量之毒品海洛因、甲基安非他命，以
    電子磅秤秤量，分裝後伺機銷售，彰彰甚明。
  (4)綜上，足認被告上開所辯，顯係圖卸飾詞，殊無可採，罪證
    明確，犯行洵堪認定。
二、查海洛因、甲基安非他命分別係毒品危害防制條例第2 條第
    2 項第1 款、第2 款所稱之第一級、第二級毒品。核被告所
    為係犯毒品危害防制條例第5 條第1 項意圖販賣而持有第一
    級毒品罪及同條例第5 條第2 項之意圖販賣而持有第二級毒
    品罪。被告所犯意圖販賣而持有第一級毒品罪與意圖販賣而
    持有第二級毒品罪間，係一意圖販賣而持有之行為而觸犯兩
    罪名，係想像競合犯，應依刑法第55條規定，從一重之意圖
    販賣而持有第一級毒品罪處斷。查被告前因妨害風化案件，
    經本院於91年6 月9 日以90年度壢簡字第1268號判處有期徒
    刑4 月確定，再因違反毒品危害防制條例案件，經本院於92
    年8 月11日以92年度訴字第789 號分別判處有期徒刑7 月及
    5 月，併定應執行刑10月確定，二罪接續執行，甫於94年1
    月5 日執行完畢，有臺灣高等法院被告前案紀錄表在卷可按
    ，其於有期徒刑執行完畢後5 年以內故意再犯本案之罪，係
    屬累犯，應依刑法第47條第1 項之規定加重其刑。又被告意
    圖販賣而持有第一級毒品及第二級毒品分別係法定刑為10年
    以上有期徒刑及5 年以上有期徒刑之罪，罪刑至為嚴峻，被
    告固有上開意圖販賣海洛因及甲基安非他命予他人而持有之
    行為，然本院審酌被告尚未犯出毒品，且數量尚非鉅量，所
    得利益亦屬有限，其惡性及犯罪情節與大量出售海洛因及甲
    基安非他命以賺取巨額價差者顯屬有別，如不論其情節輕重
    ，遽處以意圖販賣而持有第一級毒品罪之最輕法定本刑10年
    以上有期徒刑，誠屬情輕法重，過於嚴苛，有傷人民對法律
    之情感，其犯罪情狀在客觀上足以引起一般同情，堪予憫恕
    ，縱使科以法定最低刑度，猶為過重，爰均依刑法第59條之
    規定酌減其刑。爰審酌被告持有毒品意圖販賣牟取暴利，若
    得逞將戕害他人身心健康至鉅，嚴重破壞社會治安，毒品數
    量不少，兼衡其智識程度、犯罪動機、所用手段、犯罪後之
    態度等一切情狀，分別量處如主文所示之刑，以示懲儆。
三、扣案之第一級毒品海洛因3 包（合計淨重15.26 公克）及甲
    基安非他命6 包（合計淨重14.24 公克），分屬第一級、第
    二級毒品，不問屬於犯人與否，應依毒品危害防制條例第18
    條第1 項前段之規定，併予宣告沒收銷燬；另扣案之電子磅
    秤1 臺、研磨機1 台、夾鏈袋153 只、未使用之注射針筒6
    支，均係被告所有，業經被告供承在卷，且供本件犯罪所用
    之財物，依毒品危害防制條例第19條第1 項規定，均併予宣
    告沒收。至於被告為警查獲時另扣得摻有海洛因之香菸半支
    、吸食器1 組、玻璃球吸食器3 個，均核與本案犯罪事實無
    涉，且皆非違禁物，爰不併予宣告沒收，附此敘明。
據上論斷，應依刑事訴訟法第299 條第1 項前段，毒品危害防制
條例第5 條第1 項、第2 項、第18條第1 項前段、第19條第1 項
，刑法第11條前段、第55條、第47條第1 項、第59條，判決如主
文。
本案經檢察官柯博齡到庭執行職務。
中    華    民    國    98    年    5     月    7     日
                  刑事第五庭審判長  法  官  潘政宏
                                    法  官  陳彥宏
                                    法  官  江春瑩
以上正本證明與原本無異。
如不服本判決應於收受判決後10日內向本院提出上訴書狀，並應
敘述具體理由。其未敘述上訴理由者，應於上訴期間屆滿後20日
內向本院補提理由書 (均須按他造當事人之人數附繕本)「 切勿
逕送上級法院」。
                                    書記官   羅婉榕
中    華    民    國    98    年    5     月    7     日
附錄本件論罪科刑法條全文
毒品危害防制條例第5條
意圖販賣而持有第一級毒品者，處無期徒刑或 10 年以上有期徒
刑，得併科新臺幣 7 百萬元以下罰金。
意圖販賣而持有第二級毒品者，處 5 年以上有期徒刑，得併科新
臺幣 5 百萬元以下罰金。
意圖販賣而持有第三級毒品者，處 3 年以上 10 年以下有期徒刑
，得併科新臺幣 3 百萬元以下罰金。
意圖販賣而持有第四級毒品或專供製造、施用毒品之器具者，處
 1 年以上7 年以下有期徒刑，得併科新臺幣1 百萬元以下罰金
 。

司法院資訊處製作；財團法人民間司法改革基金會備份。
